【裁判字號】    95,易,840
【裁判日期】    951013
【裁判案由】    毒品危害防制條例
【裁判全文】
臺灣士林地方法院刑事判決               95年度易字第840號
公  訴  人  臺灣士林地方法院檢察署檢察官
被      告  甲○○
                    （另案於臺灣臺北監獄執行中）
上列被告因毒品危害防制條例案件，經檢察官提起公訴（95年度
毒偵字第903 號）暨移請併案審理（95年度毒偵字第1511號），
被告於準備程序期日就被訴事實為有罪之陳述，經合議庭裁定改
由受命法官獨任進行簡式審判程序後，判決如下：
    主  文
甲○○連續施用第2級毒品，累犯，處有期徒刑拾月，扣案如附
表編號一所示之第2級毒品甲基安非他命貳包（驗餘總淨重壹點
柒貳公克）及編號二所示內含量微無法秤重之第2級毒品甲基安
非他命之吸食器壹組均沒收銷燬，附表編號一所示之吸食器貳組
均沒收。
    事  實
一、甲○○前有多項違反藥事法、違反麻醉藥品管理條例、竊盜
    等前科，最近一次於民國89、90年間因分別觸犯竊盜罪經臺
    灣臺北地方法院以88年度易字第3260號判處有期徒刑10月（
    經上訴駁回而確定）；犯贓物罪經本院以88年度簡字第198
    號判決處有期徒刑4 月確定；犯違反毒品危害防制條例案件
    （下述之3 犯施用毒品罪部分）經本院以89年度訴字第67號
    判決處有期徒刑6 月（經上訴駁回確定）；犯偽造文書罪經
    臺灣臺南地方法院以90年度訴字第1074號判決處有期徒刑8
    月確定，上開各罪經法院合併定應執行刑2 年2 月，於92年
    4 月11日縮刑期滿執行完畢。又於87、88年間因先後二次施
    用毒品案件，先後分別經臺灣板橋地方法院87年度毒聲字第
    3070號、本院88年度毒聲字第1546號裁定送觀察、勒戒後，
    均認無繼續施用毒品之傾向，分別由臺灣板橋地方法院檢察
    署檢察官及臺灣士林地方法院檢察署檢察官分別以87年度偵
    字第24654 號及88年度毒偵字第5462號不起訴處分確定；其
    於89年間復3 犯施用毒品案件，經本院以88年度毒聲字第22
    01號裁定送戒治處所施以強制戒治1 年，嗣經停止戒治後又
    撤銷停止戒治，執行殘戒至90年2 月17日強制戒治期滿翌日
    釋放出所。詎其仍不知悔改，於前案強制戒治執行完畢釋放
    後5 年內，又因施用毒品案件，經本院於94年12月23日以94
    年度易字第350 號判決處有期徒刑1 年2 月，並於95年2 月
    3 日確定。詎其猶不知悔改，仍未戒除施用毒品之惡習，於
    強制戒治執行完畢釋放後5 年內，復基於施用第2 級毒品甲
    基安非他命之概括犯意，自95年2 月3 日某時起至95年7 月
    31 日 某時止，連續於臺北市○○區○○街某電玩店廁所、
    臺北縣汐止市○○路73巷20弄22號友人高德剛、乙○○租屋
    處、臺北市○○區○○街17號1 樓住處，均以自製玻璃球吸
    食器燒烤之方式，且以約2 週1 次之頻率連續施用第2 級毒
    品甲基安非他命多次，嗣分於附表所示之時、地為警查獲，
    並扣得如附表各編號所示之毒品及物品，且均經採其尿液鑑
    驗結果，均呈安非他命類陽性反應，始偵悉上情。
二、案經臺北市政府警察局南港分局報告臺灣士林地方法院檢察
    署檢察官偵查起訴暨移送併辦審理。
    理  由
一、上列事實除據被告甲○○於警詢、偵查及本院訊問時均坦承
    不諱外（參見本院95年9 月25日準備程序筆錄），並有下列
    證據可以佐證：
  (一)被告先後為警查獲後所採集之尿液，分送臺灣檢驗科技股份
    有限公司及臺灣尖端先進生技醫藥股份有限公司，以EIA 酵
    素免疫分析法及氣相層析質譜儀檢驗法鑑驗結果，呈安非他
    命類陽性反應等情，分別有臺灣檢驗科技股份有限公司95年
    5 月9 日出具之濫用藥物尿液檢驗報告（95年度毒偵字第90
    3 號卷【下稱第903 號卷】第93頁）及臺灣尖端先進生技醫
    藥股份有限公司95年8 月16日出具之濫用藥物檢驗報告（附
    本院卷）、95年4 月23日、95年8 月3 日臺北市政府警察局
    偵辦毒品案件尿液檢體委驗單（檢體編號：009153號、0091
    98號）、監管紀錄表各1 紙，95年4 月23日之採證照片11幀
    （第903 號卷第47頁至第51頁）、95年8 月3 日採證照片2
    幀（95年度毒偵字第1511號卷，第21頁）附卷可稽。
  (二)臺灣板橋地方法院檢察署檢察官87年度偵字第24654 號、臺
    灣士林地方法院88年度偵字第5462號、88年毒偵字第67號不
    起訴處分書、94年度毒偵字第415 號起訴書、本院89年度訴
    字第67號、94年度易字350 號判決書、全國刑案資料查註紀
    錄表、全國施用毒品案件紀錄表、受觀察勒戒人毒品及前科
    紀錄簡列表、法務部全國檢察官線上查詢刑案人犯在監所最
    新資料報表各1 份。
  (三)又依據文獻記載，施用甲基安非他命後，經人體可代謝出甲
    基安非他命原態及其代謝物安非他命；施用安非他命後，其
    代謝係以安非他命原態排出，此有行政院衛生署管制藥品管
    理局93年7 月22日管檢字第0930006615號函可供參考稽。查
    本件被告兩次之尿液檢驗分別檢出安非他命濃度3025ng/ml
    、甲基安非他命濃度33271ng/ml（臺灣檢驗科技股份有限公
    司濫用藥物尿液檢驗報告）、安非他命濃度6300ng/ml 、甲
    基安非他命濃度26620ng/ml（臺灣尖端先進生技醫藥股份有
    限公司濫用藥物檢驗報告）各1 紙附卷可稽，該等成分超過
    衛生署公告閾值（甲基安非他命500/ml【且安非他命>=200/
    ml】），足見被告確曾施甲基安非他命或可代謝成安非他命
    之成分。被告之尿液既檢出上開結果，其所施用之第2 級毒
    品應係「甲基安非他命」而非「安非他命」之情，應可認定
    。起訴書均記載被告施用之第2 級毒品為「安非他命」容有
    誤會，附此敘明。
  (四)況扣案如附表編號一之疑似第2級毒品「安非他命」之白色
    晶體2 包，先以聯勤204 廠製造之煙毒品檢驗A 包試劑初步
    鑑驗結果確含安非他命成分，有臺北市政府警察局南港分局
    95 年4月22日查獲涉嫌毒品危害防制條例毒品初步鑑驗報告
    單（第903 號卷第52頁參照）1 紙在卷可稽，復送臺北市政
    府警察局刑事鑑識中心以較精密之氣相層析質譜分析法檢驗
    結果，證實確含第2 級毒品甲基安非他命、N,N-二甲基安非
    他命成分（總毛重2.35公克、總淨重1.73公克，隨機選取1
    包，取0.01公克化驗，餘1.72公克），此有臺北市政府警察
    局刑事鑑識中心於95年7 月25日出具之北市鑑毒字第307 號
    鑑驗通知書（附本院卷）附卷可參，此外並有如附表編號一
    及編號二被告所有供其施用毒品所用之甲基安非他命吸食器
    共3 組扣案可佐；其中如附表編號二所示該組吸食器其內且
    含量微無法秤重之第2 級毒品甲基安非他命，此據被告供承
    該吸食器甫供其施用扣案毒品，即為警查獲扣案，而其經警
    查獲後所採之尿液復檢出上開結果，堪認其內之晶體殘渣應
    屬甲基安非他命無訛。綜上，足認被告自白與事實相符可以
    採信，上開事實已堪認定。
二、查被告前於87、88年間先後2 次因施用毒品案件，經本院分
    別裁定送觀察、勒戒後，均認無繼續施用毒品之傾向，且分
    別為檢察官處分不起訴確定，第3 次再因施用毒品案件，經
    法院裁定送戒治處所施以強制戒治，嗣經裁定停止戒治，又
    經撤銷停止強制戒治，執行殘戒而於90年2 月17日強制戒治
    期滿，翌日釋放出所。詎其仍不知悔改，於前案強制戒治執
    行完畢釋放後5 年內，又因施用毒品案件，經本院於94年12
    月23日以94年度易字第350 號判決判處有期徒刑1 年2 月，
    並於95年2 月3 日確定，此有臺灣高等法院被告前案紀錄表
    、臺灣士林地方法院檢察署刑案資料查註紀錄表、全國施用
    毒品案件紀錄表各1 份存卷可按。是被告於強制戒治執行完
    畢釋放後5 年內，再犯毒品危害防制條例第10條第2 項之施
    用第2 級毒品罪等情至為明確，自應依毒品危害防制條例第
    23條第2 項之規定追訴審理。
三、論罪科刑：
  (一)新舊法比較：按被告行為後，前於94年2 月2 日修正公布之
    刑法，已於95年7 月1 日施行（95年7 月1 日修正施行前刑
    法稱修正前刑法），其中第2 條第1 項「行為後法律有變更
    者，適用行為時之法律。但行為後之法律有利於行為人者，
    適用最有利於行為人之法律」之規定，係規範行為後法律變
    更所生新舊法律比較適用之準據法，於刑法修正施行後，自
    應適用該修正後之第2 條第1 項之規定，為「從舊從輕」之
    比較；又比較新舊法時，應就罪刑有關之共犯、未遂犯、想
    像競合犯、牽連犯、連續犯、結合犯，以及累犯加重、自首
    減輕暨其他法定加減原因（如身分加減）與加減例等一切情
    形，綜其全部罪刑之結果而為比較後，再適用有利於行為人
    之法律處斷，而不得一部割裂分別適用不同之新舊法（最高
    法院24年上字第4634號、29年上字第964 號判例意旨、最高
    法院95年度第8 次刑事庭會議決議參照）。經查：
  1.被告行為後，前於94年2 月2 日修正刪除之刑法第56條連續
    犯規定，業於95年7 月1 日施行。查刑法第56條連續犯規定
    之刪除，雖非犯罪構成要件之變更，但顯已影響行為人刑罰
    之法律效果，仍屬法律有變更，依95年7 月1 日施行之刑法
    第2 條第1 項規定比較新、舊法結果，仍應適用較有利於被
    告之行為時法律即舊法論以連續犯（最高法院95年第8 次刑
    事庭會議決議參照）。
  2.又被告行為時之刑法第47條規定：「受有期徒刑之執行完畢
    ，或受無期徒刑或有期徒刑一部之執行而赦免後，五年以內
    再犯有期徒刑以上之罪者，為累犯，加重本刑至二分之一」
    ；惟95年7 月1 日施行之刑法第47條第1 項則規定：「受徒
    刑之執行完畢，或一部之執行而赦免後，五年以內故意再犯
    有期徒刑以上之罪者，為累犯，加重本刑至二分之一」，是
    比較修正前後之累犯要件，以修正後之規定較有利於被告。
    惟本案被告係故意犯，不論從修正前或修正後之規定，對被
    告均無不利或有利之情形，即應適用被告行為時法。
  3.綜合上述各條文修正前、後之比較，揆諸前揭最高法院決議
    及修正後刑法第2 條第1 項前段、後段規定之「從舊、從輕
    」原則，自應適用被告行為時之法律，即95年7 月1 日修正
    施行前之刑法規定論處。
  (二)按甲基安非他命，依其成癮性、濫用性及對社會危害性程度
    ，業經毒品危害防制條例第2 條第2 項第2 款列為第2 級毒
    品。核被告所為，係犯毒品危害防制條例第10條第2 項之施
    用第2 級毒品罪，被告持有第2 級毒品甲基安非他命進而施
    用，持有行為為施用行為之當然手段，不另論以持有第2 級
    毒品罪。又被告先後多次施用第2 級毒品甲基安非他命之犯
    行，時間密接，方法相同，觸犯構成要件相同之罪，顯係基
    於概括犯意為之，應為連續犯，應依修正前刑法第56條之規
    定，論以連續施用第2 級毒品1 罪，並加重其刑。又被告前
    有事實欄所載之科刑執行情形，有臺灣高等法院被告前案紀
    錄表1 份在卷可稽，其於有期徒刑執行完畢後5 年以內，再
    犯本件有期徒刑以上之罪，應依修正前之刑法第47條，論以
    累犯，並遞予加重其刑。起訴書雖僅記載被告於95年初某日
    起至同年4 月19日某時止被告施用甲基安非他命之犯行，而
    未敘及事實欄所載被告其餘施用甲基安非他命犯行，然此未
    經敘及之部分，因與前開經起訴並論罪科刑部分依修正前刑
    法第56條有連續犯之裁判上一罪關係，本於審判不可分原則
    ，本院自得併予審究。爰審酌被告前已經觀察、勒戒、強制
    戒治等治療程序，竟仍無法戒除毒癮，復又再犯本案，顯示
    其定力不足、意志不堅、易受外界誘惑，且短時間內已遭警
    方查獲2 次，且查獲後仍然不減其毒癮，顯然深陷毒害不可
    自拔，惟本件犯後尚能坦承犯行，態度尚稱良好，及其手段
    ，犯罪時所受之刺激、其品性、生活狀況、智識程度等一切
    情狀，量處如主文所示之刑，以示懲儆。
五、扣案如附表編號一所示之毒品甲基安非他命2 包（驗餘總淨
    重1.72公克），係本案查獲供被告施用之第2 級毒品，係屬
    違禁物，依法不得持有，不問屬於犯人與否，依毒品危害防
    制條例第18條第1 項前段之規定，諭知沒收銷燬之。又扣案
    如附表編號二之甲基安非他命吸食器1 組，係被告供稱其所
    有供本件燒烤毒品，而持以施用毒品犯罪所用之物，業據被
    告於警詢、偵查及本院審理時供明在卷，因內含量微無法秤
    重之第2 級毒品甲基安非他命殘渣且已與吸食器難以完全析
    離，其內之殘渣確係甲基安非他命無訛，已如前述，爰依毒
    品危害防制條例第18條第1 項前段均諭知沒收銷燬。又扣案
    如附表編號一之甲基安非他命吸食器2 組，均係被告所有供
    本案施用毒品犯行所用之物，爰依刑法第38條第1 項第2 款
    之規定宣告沒收。至取樣化驗之甲基安非他命（0.01公克）
    業已驗畢用罄不復存在，爰不諭知沒收銷燬。
三、據上論斷，應依刑事訴訟法第273 條之1 第1 項、第299 條
    第1 項前段，毒品危害防制條例第10條第2 項、第18條第1
    項前段，刑法第2 條第1 項、第11條、第38條第1 項第2 款
    、修正刪除前刑法第56條、第47條，判決如主文。
本案經檢察官洪三到庭執行職務。
中    華    民    國    95    年    10    月   13     日
                  刑事第六庭法  官  許辰舟
以上正本證明與原本無異。
如不服本判決應於判決送達後10日內向本院提出上訴狀。
                            書記官  洪忠改
中    華    民    國    95    年    10    月    13    日
毒品危害防制條例第10條
施用第一級毒品者，處 6 月以上 5 年以下有期徒刑。
施用第二級毒品者，處 3 年以下有期徒刑。
毒品危害防制條例第18條
查獲之第一、二級毒品及專供製造或施用第一、二級毒品之器具
，不問屬於犯人與否，均沒收銷燬之；查獲之第三、四級毒品及
製造或施用毒品之器具，無正當理由而擅自持有者，均沒入銷燬
之。但合於醫藥、研究或訓練之用者，得不予銷燬。
前項合於醫藥、研究或訓練用毒品或器具之管理辦法，由法務部
會同行政院衛生署定之。
附表：
┌──┬──────┬─────────┬──────────┬───────────┐
│編號│ 查獲日期   │  查  獲  地  點  │   查  獲  經  過   │扣案與施用犯行有關物品│
│    │            │                  │                    │及數量                │
├──┼──────┼─────────┼──────────┼───────────┤
│ 一 │95年4 月22日│臺北縣汐止市○○路│警徵得甲○○、乙○○│甲基安非他命2 包（合計│
│    │13時30分許  │73巷20弄22號1樓   │同意，進入甲○○暫借│驗餘總淨重1.72公克）及│
│    │            │                  │住其友人乙○○、高德│安非他命吸食器2 組。  │
│    │            │                  │剛承租住處搜索而查獲│                      │
│    │            │                  │。                  │                      │
├──┼──────┼─────────┼──────────┼───────────┤
│ 二 │95年8 月3 日│臺北市○○區○○街│警持本院95年度聲搜字│安非他命吸食器1 組（內│
│    │8 時00分許  │17號1樓           │第877 號搜索票搜索林│含量微無法秤重之第2級 │
│    │            │                  │龍興女友陳巧慧承租之│毒品甲基安非他命）。  │
│    │            │                  │左址住處而查獲。    │                      │
└──┴──────┴─────────┴──────────┴───────────┘


司法院資訊處製作；財團法人民間司法改革基金會備份。
